# 新金融工具准则下应收票据争议请教陈版

提问人：sjlw 时间：2019-11-07 01:32:26
陈版您好！
关于新准则下应收票据的处理，同事之间形成了两种观点：
第一种观点
根据准则规定、《中国银保监会办公厅关于进一步加强企业集团财务公司票据业务监管的通知》（银保监办发【 2019 】 133 号）、《上市公司执行企业会计准则案例解析（ 2019 ）》第 74 页案例认为：
在企业一贯将票据持有至到期托收，不存在贴现及背书转让的情况时，无论银行承兑汇票、商业承兑汇票，均计入应收票据按摊余成本计量，期末进行减值测试，根据测试结果计提减值准备。
在企业存在将票据贴现、背书的情况下，证明企业持有票据具有收取现金流量和出售的双重目的，对于未到期由信用等级较高的银行承兑的汇票则应计入应收款项融资，采用公允价值计量，由于该种票据未到期转让与贴现类似，因此，按贴现率折现，作为该类票据的公允价值；对于未到期由信用等级不高的银行承兑的汇票和商业承兑汇票，由于转让难度较大，出售目的难以实现，则计入应收票据，按摊余成本计量，期末进行减值测试，根据测试结果计提减值准备。
此外，对于已贴现、背书的信用等级较高的银行承兑的汇票，终止确认，对于已贴现、背书的信用等级不高的银行承兑的汇票和商业承兑汇票不终止确认。
信用等级高与不高的划分标准为：信用等级高的银行为 6 家大型商业银行和 9 家上市股份制商业银行，其中： 6 家大型商业银行分别为中国银行、中国农业银行、中国建设银行、中国工商银行、中国邮政储蓄银行、交通银行；
9 家上市股份制商业银行为招商银行、浦发银行、中信银行、中国光大银行、华夏银行、中国民生银行、平安银行、兴业银行、浙商银行。信用级别不高的银行为其他商业银行。
第二种观点：
一、关于票据持有目的
首先，《中华人民共和国票据法》第十条规定：“票据的签发、取得和转让，应当遵循诚实信用的原则，具有真实的交易关系和债权债务关系。票据的取得，必须给付对价，即应当给付票据双方当事人认可的相对应的代价。”，票据具有支付功能，背书转让为票据实现支付功能的一种方式，将票据背书不能证明企业有出售标据的目的，因此，在企业存在将票据背书的情况下，其持有票据的目的仍为收取现金流量。
其次，在企业一贯将票据持有到期，但偶尔具有贴现行为时，比如，90%以上票据都是持有到期，10%以下票据是贴现的情况下，不能因企业偶尔的行为来介定企业持有票据具有出售的目的，这种情况下，企业持有票据的一般目的仍为收取现金流量。
只有在企业经常性的、一般的在收到票据即贴现的情况下，才能证明企业持有票据具有收取现金流量及出售的双重目的。这时，才需要考虑将票据计入应收款项融资以公允价值计量。
二、关于信用等级不高的银行承兑的汇票
从我国目前实际情况，银行破产概率极低，信用等级不高的银行承兑的汇票大多情况下能够贴现，如果企业持有票据具有收取现金流量及出售的双重目的，则信用等级不高的银行承兑的汇票可以与信用等级高的银行承兑的汇票一样计入应收款项融资，采用公允价值计量。
同理，信用等级不高的银行承兑的汇票在贴现、背书，应该也可以终止确认。
银行承兑汇票，无论是否由信用等级高的银行承兑均具有追索权，理论上，银行无论大小，均有破产不能兑付的风险，而我国目前实际情况，银行破产不能兑付的情况几乎不存在。
除非根据充分的公开信息，已明确知道银行发生兑付危机，有可能无法兑付票据，这个时侯，该银行承兑的汇票方才不能终止确认。只要没有确切信息证明银行发生兑付危机，应该允许信用等级不高的银行承兑的汇票贴现、背书时终止确认。
三、计入应收款项融资的票据公允价值的确定
用贴现率折现作为票据公允价值存在不合理性，是否可以将票据成本价作为其公允价值？
按理说，信用等级高的银行承兑的汇票风险要小于信用等级不高的银行承兑的汇票，在第一种观点下，信用等级高的银行承兑的汇票计入应收款项融资，并以贴现率折现作为其公允价值，其公允价值将低于票面成本，而信用等级不高的银行承兑的汇票计入应收票据以摊余成本计量，由于实际情况银行票据兑付逾期违约情况几乎不存在，减值测试的结果很可能是不存在减值不需要计提减值准备，这样，在报表日，资产负债表内的实际情况就是，信用等级高的银行承兑的汇票价值低于信用等级不高的银行承兑的汇票价值，这与两者的信用风险相违背。信用等级高的银行承兑的汇票的低风险及信用等级不高的银行承兑的汇票的高风险都无从体现。
这种不合理由于两者的计量方式不同而产生，但会严重影响报表使用者的判断。
四、银行信用等级划分标准的合理性
将中国银行、中国农业银行、中国建设银行、中国工商银行、中国邮政储蓄银行、交通银行这 6 家大型商业银行及招商银行、浦发银行、中信银行、中国光大银行、华夏银行、中国民生银行、平安银行、兴业银行、浙商银行 9家上市股份制商业银行划分为信用等级高的银行，其他商业银行均为信用等级不高的商业银行，这样的标准是否合理？在没有银保监会正式文件界定的情况下，将这一标准作为普遍标准来对银行信用情况进行简单、粗暴的划分恐怕不合适。
上述观点对错与否，恳请陈版不吝赐教！非常感谢！

回答人：chenyiwei
目前实务中多数采用你说的第一种观点（但对于公允价值确定，因为票据的期限都不超过一年，为简化处理，可以接受直接按票据面值减去对应的坏账准备的差额作为公允价值）。

提问人：540788X 时间：2020-01-02 08:05:07
您好，陈版，跟您请教一下，我客户年末有 15 万元的票据，这个部分票据因为在被冻结的基本户下也被冻结，这种受限的应收票据是否就无需转入应收款项融资科目了呢？根据目前的准则是基于业务模式来判断，资产受限无影响其业务模式，但是受限的金融资产流动性受到影响，是否无需再以公允价值计量？

回答人：chenyiwei
也可以这样理解。